【裁判字號】    98,消債抗,116
【裁判日期】    980331
【裁判案由】    清算事件
【裁判全文】
臺灣臺北地方法院民事裁定           98年度消債抗字第116號
抗  告  人  甲○○
代  理  人  許銳明律師
上列抗告人聲請消費者債務清理事件，對於中華民國98年2 月10
日本院98年度消債清字第14號裁定提起抗告，本院裁定如下：
    主  文
抗告駁回。
抗告程序費用新臺幣壹仟元由抗告人負擔。
    理  由
一、抗告意旨略以：原裁定誤將95年、96年及97前半年度共30個
    月薪資所得除以24個月計算，是原裁定審酌每月收入之依據
    應為新臺幣（下同）31,748元而非39,685元，原裁定認定每
    月固定開支16,815元亦包含伊父親非固定支出醫療費用，即
    遠超過行政院主計處公佈之臺北市民每月最低生活費14,152
    元，亦有誤解，再由鈞院提供之例稿係要求伊填具聲請前二
    年總支出，其與97年度開銷有差距，不應逕認伊於97年度之
    支出亦與例稿所示項目及金額相同，而認有無盡力完成更生
    之意願，綜觀伊收入來源主要係業務獎金，因適逢景氣蕭條
    之際，自97年度平均月收入銳減為20,567元（含年終及7 、
    8 兩月兼職收入），惟伊之配偶為幫助其完成更生，亦願負
    擔三分之二房租，故伊扣除每月個人必要支出11,563元，尚
    有可處分之金額約9,000 元。綜上所陳，原裁定洵有失察，
    爰提起抗告以維權益等語。
二、按更生方案經可決者，法院應為認可與否之裁定；法院裁定
    不認可更生方案時，應同時裁定開始清算程序；有下列情形
    之一者，法院應不認可更生方案：一、債權人會議可決之更
    生方案對不同意或未出席之債權人不公允；二、更生程序違
    背法律規定而不能補正；三、更生方案違反法律強制或禁止
    規定，或有背於公共秩序、善良風俗；四、以不正當方法使
    更生方案可決；五、已申報無擔保及無優先權之債權總額逾
    新臺幣1,200 萬元；六、更生方案定有自用住宅借款特別條
    款，而債務人仍有喪失住宅或其基地之所有權或使用權之虞
    ；七、更生方案所定自用住宅借款特別條款非依第五十四條
    協議成立；八、更生方案無履行可能；九、債務人有虛報債
    務、隱匿財產，或對於債權人中之一人或數人允許額外利益
    ，情節重大，消費者債務清理條例第62條第1 項、第65條第
    1 項、第63條第1 項分別定有明文。又法院開始清算程序裁
    定，應載明其年、月、日、時，並即時發生效力，復為同條
    例第83條第1 項所明定。更生程序之目的係為幫助債務人以
    能力許可之範圍內清償其債務，此一程序有損害債權人權益
    之虞，故須得其同意後始得為之，但更生方案縱經否決，法
    院仍得依本條例第64條第1 項、第2 項規定，逕予認可該更
    生方案，以使更生方案之成立可能性提高，惟若債務人顯無
    履行更生方案之可能時，則可認其無更生之實益，法院自不
    得逕予認可，以維護本條例之本旨，合先述明。
三、經查：抗告人自承每月平均收入為20,567元，扣除每月個人
    必要支出11,563元後尚有約9,000 元可供其處分，據以認定
    其有完成更生程序之能力，詎料未獲債權銀行之可決，依上
    開規定之意旨，法院原可逕依債務人之聲請或依職權以裁定
    認可更生方案。惟據抗告人附卷各項聲請資料，其95年度至
    96年度給付總額由453,300 元降至396,696 元，該二年間平
    均每月所得則由37,775元降至33,058元，有財政部國稅局95
    年、96年度綜合所得資料清單在卷可查（見原審卷第10、11
    頁），又其97年固定薪資部分之總收入為212,711 元，平均
    每月收入17,725元，該年度年終獎金及同年7 月、8 月兼職
    收入共38,099元，有抗告人提供薪資轉帳存摺影本為證，惟
    抗告人將上開非固定收入來源提列為每月平均收入而予以計
    算更生方案之清償金額，即有失真實，是抗告人每月平均收
    入應為17,725元，扣除每月必要生活費11,563元後，應僅餘
    6,162 元可供其自由處分，顯見聲請人之收入扣除支出後已
    剩無幾，縱依聲請人將所剩餘之6,000 元予以全數清償，然
    更生方案履行期限以六年到八年為限，可清償之數額與聲請
    人所負高達2,585,717 元之債務顯不相當，無更生實益，蓋
    因更生之立法目的係為使有重建更生可能者，得透過此程序
    以清償債務，重建其經濟生活，而非逃避債務之捷徑，是原
    審裁定自98年2 月12日起開始清算程序，並同終止清算程序
    ，與前揭意旨並無不合。綜上，抗告人執以原審誤其每月平
    均收入為39,685元、固定開支為16,815元，每月僅願意償還
    9,000 元，因有欠公允而裁定駁回其聲請，向本院提起抗告
    等語，為無理由，應予駁回。爰裁定如主文。
中    華    民    國    98    年    3     月    31    日
                     民事第四庭審判長法  官  周祖民
                                     法  官  匡  偉
                                     法  官  鄧德倩
以上為正本係照原本作成
本裁定不得再抗告
中    華    民    國    98    年    3     月    31    日
                                     書記官  林孔華


司法院資訊處製作；財團法人民間司法改革基金會備份。
